臺灣臺南地方法院民事判決　　　　　　　 95年度訴字第625號
原　　　告
即反訴被告　甲○○
原　　　告　丁○○
共　　　同
訴訟代理人　禎和律師
被　　　告
即反訴原告　丙○○
訴訟代理人　鄭嘉慧律師
上列當事人間請求侵權行為損害賠償事件，經本院於民國96年 9
月11日言詞辯論終結，判決如下：
    主　文
被告應給付原告甲○○新臺幣壹拾貳萬陸仟貳佰捌拾元及自民國
九十五年三月二日起至清償日止，按週年利率百分之五計算之利
息。
被告應給付原告丁○○新臺幣肆萬零陸佰元及自民國九十五年三
月二日起至清償日止，按週年利率百分之五計算之利息。
原告其餘之訴駁回。
訴訟費用由被告負擔五分之二，餘由原告負擔。
本判決原告勝訴部分，得假執行，但被告以新臺幣壹拾陸萬陸仟
捌佰捌拾元為原告預供擔保，得免為假執行。
原告其餘假執行之聲請駁回。
反訴被告應給付反訴原告新臺幣壹萬伍仟元及自民國九十六年四
月十一日起至清償日止，按週年利率百分之五計算之利息。
反訴原告其餘反訴駁回。
訴訟費用由反訴被告負擔新臺幣伍佰元，餘由反訴原告負擔。
本判決反訴原告勝訴部分，得假執行，但反訴被告以新臺幣壹萬
伍仟元為反訴原告預供擔保，得免為假執行。
反訴原告其餘假執行之聲請駁回。
    事實及理由
壹、程序方面：
  一、按訴狀送達後，原告不得將原訴變更或追加他訴，但擴張
      或減縮應受判決事項之聲明者，不在此限，民事訴訟法第
      255 條第1項但書第3款定有明文。本件原告即反訴被告起
      訴時，原請求被告即反訴原告給付原告即反訴被告甲○○
      新臺幣（下同）657,590元，給付原告丁○○500,730元，
      及均自起訴狀繕本送達翌日起至清償日止，按週年利率 5
      ％計算之利息，嗣於民國96年 3月14日，具狀將原告即反
      訴被告甲○○部分之請求金額減縮為 656,470元，嗣於同
      年 3月30日，再度具狀將原告即反訴被告甲○○之請求金
      額減縮為 656,340元，另將原告丁○○之請求金額減縮為
      500,600 元，經核均屬減縮應受判決事項之聲明，與上開
      規定相符，應予准許，合先敘明。
  二、次按被告於言詞辯論終結前，得在本訴繫屬之法院，對於
      原告及就訴訟標的必須合一確定之人提起反訴；反訴，非
      與本訴得行同種之訴訟程序者，不得提起，民事訴訟法第
      259條、第260條第 2項亦有明文規定。本件被告即反訴原
      告於訴訟繫屬中提起反訴，請求原告即反訴被告甲○○給
      付侵權行為損害賠償 100,000元，及自反訴狀繕本送達翌
      日起至清償日止，按週年利率 5％計算之利息，雖係民事
      訴訟法第436條之8應適用小額訴訟程序之訴，惟類推適用
      民事訴訟法第 435條之結果，應認為准許被告即反訴原告
      提起本件反訴，先予敘明。
貳、實體方面：
  一、本訴部分：
    (一)原告即反訴被告甲○○、原告丁○○（下稱本訴原告）起
      訴主張：
      1.本訴原告甲○○、丁○○ 2人為母女關係，而本訴原告
        甲○○與被告即反訴原告（以下簡稱本訴被告）丙○○
        則為姑嫂關係。爰本訴被告將平日住於本訴原告丁○○
        所有房屋內之訴外人即本訴被告之父許守己之戶籍遷入
        本訴被告自身戶籍內，藉以獲得申報綜合所得稅之減免
        ，本訴原告母女2人乃於94年8月13日上午11時30分許，
        前往本訴被告位於臺南市○區○○街30巷10號住處，欲
        商討許守己戶籍遷回之事。詎本訴被告見本訴原告 2人
        ，即破口大罵，公然辱罵本訴原告母女「死客家人鬼、
        不要臉、死丈夫是活該」等語，並動手毆打本訴原告母
        女，致本訴原告丁○○受有臉部挫傷併鼻梁瘀青腫脹等
        傷害，而本訴原告甲○○則受有臉部挫傷併下巴擦傷及
        右手、右小腿擦傷暨右側後肩背部嚴重拉傷、頸部轉動
        受限等傷害。本訴被告上開犯行，刑事部分業經鈞院以
        95年度簡字第445號刑事判決判處被告有期徒刑3月、拘
        役25日在案，並經鈞院以95年度簡上字第 178號判決駁
        回上訴而告確定。
      2.雖本訴被告否認出言辱罵本訴原告「不要臉」、「死客
        家人鬼」，並否認本訴原告甲○○所受「右側後肩背部
        嚴重拉傷，頸部轉動受限」之傷害係其造成，然：
        (1)查本訴被告對本訴原告 2人為傷害、侮辱等侵權行為
          犯行，事證灼然。蓋本訴被告於94年10月25日警詢筆
          錄坦承「我拿小孩子的衣服向丁○○揮擊」、「我有
          對她們（指本訴原告 2人）說不要臉、死客家人等語
          」，且案發時到場處理之警員吳永富、范益昌亦證稱
          ：「當時有聽到丙○○對甲○○、丁○○罵『客家人
          鬼』」等語；參以鈞院95年度簡字第 445號刑事簡易
          判決，其事實及理由欄特別說明「證據增載『財團法
          人台灣基督長老教會新樓醫院診斷證明書 1紙（即指
          甲○○受有『右側後肩背部嚴重拉傷，頸部轉動受限
          』之傷害）』」，而本訴被告對於刑事庭第一審審理
          中就被訴之犯罪事實坦承認罪，其上訴理由係認原判
          決量刑太重而已，亦有鈞院95年度簡上字第 178號刑
          事判決（第 3頁第7、8行）可稽；足證本訴被告對本
          訴原告 2人為傷害、公然侮辱犯行，事證明確，並經
          刑事庭判決有罪確定在案。
        (2)本訴原告許玉枝因本訴被告之傷害行為，確實受有「
          右側後肩背部嚴重拉傷、頸部轉動受限」之傷害：
          本訴原告許玉枝所受之上開傷害，業經刑事法庭認
            定在案，並有卷附之診斷證明書可稽。
          本訴原告許玉枝於94年 8月13日案發時受傷，即至
            台南市立醫院就診，當時除臉部、下巴、手部及小
            腿受傷外，因後肩背部疼痛異常，向醫師反應乃先
            以X光放射線檢查，此有台南市立醫院94年8月13日
            急診收據，其項目欄載「放射線費 540元」，可為
            證明。
          次觀卷附本訴原告甲○○之「臺南市立醫院急診一
            般病歷」，其上亦載甲○○受有「後頸紅腫」之傷
            害，可證案發時甲○○之後頸部附近，確實受有傷
            害。
          再揆諸財團法人基督長老教會新樓醫院（以下簡稱
            新樓醫院）診斷證明書載本訴原告甲○○受有「右
            側後肩背部嚴重拉傷，頸部轉動受限」之傷害，即
            謂甲○○因右側後肩背部嚴重拉傷，連帶影響頸部
            轉動功能受限，兩者顯有連帶關聯性，被告硬拗後
            頸與後肩背部位不同兩者疼痛無關，實無理由；至
            卷附臺南市立醫院診斷證明書，因屬急診且僅係初
            步診斷，就原告受有之頸肩部拉傷，誠難以外觀傷
            勢即能判明，故臺南市立醫院診斷證明書初雖未載
            甲○○受有肩背部拉傷等情，但絕難論以甲○○未
            受有此傷害。
          另新樓醫院95年9月29日函，雖載「X光上可見第五
            、六頸椎有骨刺」，但新樓醫院於96年 3月16日出
            具之診斷證明書業已說明「頸椎第5、6節長骨刺，
            係長在脊椎前緣，未刺激脊髓神經，與右肩背痛無
            關」，且新樓醫院96年5月7日函文亦載「筋肌（右
            肩）疼痛理學上與長在第5、6節頸椎前緣的骨刺無
            關」，在在足證甲○○頸椎之骨刺，與後肩背遭被
            告嚴重拉傷之疼痛，並無關聯；且縱甲○○頸椎有
            骨刺，惟甲○○之右側後肩背部嚴重拉傷、頸部轉
            動受限，與遭被告之強力拉扯傷害，顯具有相當因
            果關係。
          聖人中醫診所94年 8月23日之病歷內容，所謂病程
            已久應指手臂酸痛之疾病，至被告所稱原告肩背痛
            係骨刺引起且病程已久，乃錯誤不實之語，蓋由聖
            人中醫診所提出函覆鈞院，有關甲○○於該所之昔
            日病歷資料，根本無頸椎骨刺之病歷記載，被告所
            稱背痛骨刺病程已久，要非屬實。
          證人戊○○、乙○○於鈞院96年8月3日準備程序，
            經隔離訊問結果，戊○○證稱：「（甲○○受傷期
            間？）94年 8月中至10月中，這段期間我的孩子交
            給我岳母照顧」、「（甲○○受傷之前，有無因為
            肩頸酸痛而無法照顧小孩的情況？）沒有」、「（
            甲○○向你請假時，說何原因？）她說脖子受傷，
            我有看到她脖子上的傷，用沙龍巴斯貼起來，我有
            看到部分紅腫」等語，乙○○則證稱「（94年 8月
            為何請假？）她告訴我是脖子受傷，是早上我帶小
            孩去的時候，看到她脖子有貼貼布」、「（對於林
            玉枝之前的身體狀況是否瞭解？請假前有無身體上
            的不適？）她給我感覺都很健康，請假前也沒有發
            覺其他的不適。」等語；均足證明甲○○於案發時
            確實受有後頸肩背部之傷害。
      3.本訴原告 2人遭受不法侵害，為此依民法第184條第1項
        、第193條第1項、第195條第1項之規定，請求本訴被告
        賠償本訴原告2人所受下列損害：
        (1)本訴原告甲○○部分：
          本訴原告甲○○遭被告毆打成傷，支出醫療費用及
            證書費用合計4,340元，有醫療費用收據為憑。
          又本訴原告甲○○原本擔任褓母工作，每月收入26
            ,000元，因遭本訴被告傷害，於94年 8月15日起至
            同年10月15日止兩個月之期間無法工作，損失工作
            收入計52,000元。
          本訴原告甲○○遭本訴被告毆打，身體多處受傷，
            尤其右側後肩背部嚴重拉傷，頸部轉動受限，需長
            期復健治療，造成身體疼痛不已，生活極為不便，
            爰請求此部分之精神損害賠償 300,000元；另本訴
            被告公然辱罵本訴原告甲○○「死客家人鬼、不要
            臉、死丈夫是活該」等語，顯為重大人格侮辱，致
            本訴原告名譽受損，精神痛苦難抑，此部分亦請求
            精神上損害賠償300,000元。
          以上請求金額合計為656,340元。
        (2)本訴原告丁○○部分：
          本訴原告丁○○遭本訴被告毆打成傷，支出醫療費
            用及證書費用合計600元。
          本訴原告丁○○遭本訴被告傷害，致臉部多處受傷
            ，為維持工作，強忍傷痛上班，但因工作場所為銀
            行，需忍受疼痛及他人異樣眼光，時間長達數日，
            此部分爰請求 100,000元之精神上損害賠償；另本
            訴被告公然辱罵本訴原告丁○○「死客家人鬼、不
            要臉、死丈夫是活該」等語，嚴重貶抑原告丁○○
            人格，致原告丁○○悲痛難以自拔，長期失眠無法
            入睡，精神痛苦不堪，此部分另請求 400,000元之
            精神上損害賠償。
          以上請求金額合計為500,600元。
        (3)本訴被告雖否認上情，惟查本訴原告甲○○因遭本訴
          被告傷害，致臉部、右手、右小腿多處受傷，暨右側
          後肩背部嚴重拉傷、頸部轉動受限，業有前開諸多事
          證可為證明，而甲○○後肩背部嚴重拉傷、頸部轉動
          受限，致無法從事褓母工作休息 2個月，復有證人陳
          崇德、乙○○之供述為憑，且據新樓醫院96年5月7日
          函文「復健方面筋肌疼痛，尚需充分休息配合，一般
          說來藥物及復健治療，若充分休息配合，3 個月內足
          夠」，亦未逾 3個月之休息期限；再據新樓醫院96年
          6 月23日函文「上述疾病已經積極治療且已有明顯進
          步，若從事褓母工作避免抱小孩太久造成筋肉疲勞，
          應是可以從事的」。意指甲○○經相當時間積極治療
          後，雖可從事褓母工作，但亦不可抱小孩太久，查林
          玉枝係請求受傷後二個月之休息工作損失，而非指經
          相當時間積極治療後之工作損失，且即便經積極治療
          後仍應避免抱小孩太久，然眾所皆知褓母工作需長時
          間之懷抱小孩，以委託人戊○○、乙○○之小孩體重
          為11、15公斤（詳鈞院96年8月3日筆錄），對處於受
          傷狀態之甲○○，顯無法適任從事褓母工作；再揆上
          開新樓醫院函文「林女士遭毆打拉扯，右肩部外觀上
          無明顯異常，若拉扯造成內部肌筋傷害，復原後多少
          程度上會有如外傷結疤的結締組織生成，其彈性與正
          常肌筋不同，若不幸因此造成疼痛，經治療及復健症
          狀的減緩亦較難預測及評估，可確定的是時程可能拉
          的很長，若因此造成的後遺症，則有可能一輩子跟隨
          好不了」。查甲○○後頸肩部之疼痛，至今仍未痊癒
          ，造成甲○○日常生活作息極大困擾，更有可能造成
          一輩子跟隨之後遺症。至於慰撫金部分，本訴原告許
          惠貞遭本訴被告傷害，致臉部多處受傷，為維持工作
          ，強忍傷痛上班，但因工作場所為銀行，須忍受疼痛
          及他人異樣眼光，且長達數日，其請求十萬元之精神
          賠償，並無不合。而本訴原告甲○○遭被告毆打，致
          身體多處受傷，尤其右側後肩背部嚴重拉傷頸部轉動
          受限，須長期復建治療，造成身體疼痛不已，生活極
          為不便，更可能造成一輩子之後遺症，此部分請求精
          神賠償三十萬元，亦有理由。另本訴原告遭受辱罵部
          分：按名譽猶如生命般之重要，毀損名譽如同貶抑人
          格，若非深受其害，恐難深切體會當事人內心之痛苦
          ；本件本訴被告坦承對本訴原告 2人辱罵「不要臉、
          死客家人鬼」等語，顯含有嚴重之種族歧視及人格侮
          辱之意，令原告精神痛苦難以言喻，尤其致本訴原告
          丁○○悲痛難以自拔，長期失眠無法入睡，精神痛苦
          不堪。今被告不知悔悟，或否認犯行，或稱以2、3萬
          元賠償即足夠等語，顯毫無悔意，按名譽、身體、健
          康所受之損害，其精神上之痛苦本屬無價，而實務上
          判決15萬、30萬元者，亦屢見不鮮，為此本訴原告林
          玉枝請求300,000元、丁○○請求400,000元遭受辱罵
          之精神賠償，應有理由等語。
      4.並聲明：求為判決本訴被告應給付本訴原告甲○○656,
        340元，另給付本訴原告丁○○500,600元，及均自起訴
        狀繕本送達翌日即95年3月2日起至清償日止，按週年利
        率5％計算之利息，並願供擔保請准宣告假執行。
    (二)本訴被告則以：
      1.本訴原告於附帶民事訴訟起訴狀中誣指本訴被告不奉養
        自己父親即訴外人許守己，並非事實，反係本訴原告未
        盡孝道未予奉養；而本訴被告之父所住建物目前雖登記
        為本訴原告丁○○所有，惟該建物實際上為許家多年老
        宅，因許守己先前已過戶於兄長名下，而兄長不幸早逝
        ，房地遂由其女即原告丁○○繼承，而許守己戶籍之遷
        移早經本訴原告同意，其曲解事實，實無可取。
      2.本件事發當日即94年8月13日之情形，乃本訴原告2人至
        本訴被告家門口後，本訴原告甲○○即不斷辱罵本訴被
        告「不要臉」，本訴被告一時氣憤而回罵甲○○「客家
        人」（台語），並非如本訴原告起訴狀所指辱罵其母女
        「死客家人鬼、不要臉、死丈夫是活該」，且本訴原告
        甲○○之夫即為本訴被告之兄長，本訴被告豈會罵甲○○「死丈夫是活該」！觀諸卷附臺灣臺南地方法院檢察
        署檢察官94年度偵字第 14452號聲請簡易判決處刑書及
        鈞院95年度簡字第 445號刑事判決認定之事實，足徵被
        告並無如此辱罵原告2人之行為。
      3.又本訴原告甲○○雖主張其受有「右側後肩背部嚴重拉
        傷、頸部轉動受限」之傷害，然：
        (1)本訴原告甲○○所提出之臺南市立醫院94年 8月13日
          出具之診斷證明書上並無記載頸部有任何傷害；而依
          其當日於臺南市立醫院就診之病歷記載，本訴原告林
          玉枝當日之傷勢為右臉頰、下巴、右手腕、右小腿各
          有約1x1或1x2之小挫傷，後頸紅腫，並無任何關於「
          後肩背」之傷勢，後頸與後肩背係完全不同之部位，
          更與本訴原告所稱於94年 8月13日就診時告知後肩背
          異常疼痛不相同。
        (2)本訴原告甲○○所提出之新樓醫院診斷證明書，其上
          所載應診日期為94年 8月20日，此乃兩造發生爭執一
          週後之事，與本訴被告無關。況，前引臺灣臺南地方
          法院檢察署檢察官聲請簡易判決處刑書及鈞院前引刑
          事判決亦認定原告頸部不適與被告無涉，是本訴被告
          否認本訴原告甲○○受有其所主張之上開傷害。
        (3)臺南市立醫院95年6月15日南市醫字第095000319號函
          亦說明本訴原告甲○○當日「意識清醒，四肢活動正
          常，走路可」，並無任何影響行動之情況。
        (4)本訴原告雖舉新樓醫院96年 3月16日診斷證明書，其
          上載稱：「頸椎第5、6節長骨刺，係長在脊椎前緣，
          未刺激脊髓神經，與右肩背痛無關」，惟此至多僅能
          稱本訴原告甲○○之右肩背痛可能與頸椎第5、6節長
          骨刺無關，無法因此推論本訴原告甲○○之右肩背痛
          即是本訴被告所造成。
        (5)本訴原告甲○○於96年 3月30日書狀中陳稱其迄今仍
          感疼痛不適而持續就診復健中，惟新樓醫院96年5月7
          日新樓歷字第 0960284號函業已表明本訴原告甲○○
          縱遭毆打拉扯，經積極治療應已痊癒，若避免負重，
          對褓母工作影響不大，若仍持續疼痛，請查明是否有
          其他疾病影響，如高血脂、高血壓，而新樓醫院於95
          年 9月29日回覆鈞院之函文中，業已載明本訴原告林
          玉枝自90年起即持續於該院治療高血脂症。
        (6)新樓醫院於95年 9月29日回覆鈞院之函文中，業已表
          明本訴原告甲○○所指頸部疼痛活動受限及右肩部疼
          痛，沒有瘀青腫脹，造成的原因可有很多自摔外
          力扭傷筋肉發炎工作傷害。
        (7)聖人中醫診所94年 8月23日之病歷資料，記載本訴原
          告之肩背痛係骨刺引起，並稱本訴原告甲○○「病程
          已久」。
        (8)臺南市立醫院所開立之藥劑僅三日份，並非如本訴原
          告所稱之一星期藥量，故倘本訴原告甲○○果有服藥
          後仍感酸痛而需就醫情事，其至遲應於94年 8月16日
          即前往就醫，何以拖延至同年月20日？又其於94年 8
          月16日至同年月20日間既無疼痛，即不能證明其於94
          年 8月20日之不適與兩造發生於同年月13日之爭執有
          關。
        (9)證人乙○○、戊○○雖證稱曾見本訴原告頸部貼藥膏
          ，但其2人均非94年8月13日（星期六）當日見到本訴
          原告甲○○，而係隔 2日後（星期一）才因接送小孩
          見到本訴原告甲○○，其 2人之證詞自不能證明本訴
          原告甲○○所指後肩背部之傷勢係94年 8月13日所造
          成。且證人乙○○、戊○○ 2人證稱當時本訴原告林
          玉枝係頸部疼痛，亦非右側後肩背部疼痛。
        (10)綜上所述，本訴原告甲○○既無法證明其右後肩背部
          之疼痛係本訴被告造成，被告就此自不負賠償責任。
      4.退而言之，縱認本訴原告甲○○確實受有其所主張之傷
        害，然本件並無證據證明本訴原告甲○○確實兩個月無
        法工作，且依證人戊○○、乙○○ 2人證詞，其等顯係
        因本訴原告甲○○情緒不穩定，以致不敢將子女交由本
        訴原告甲○○照護，則本訴原告與有過失，此部分損失
        之工作收入自不應由本訴被告承擔。
      5.關於本訴原告2人請求之醫療費用部分：
        (1)本訴原告甲○○於94年8月13日、94年9月23日所支出
          之證明書費各100元，以及95年1月25日支出之證書費
          60元均非必要之醫療支出。
        (2)本訴原告甲○○於94年 8月23日前往聖人中醫診所就
          診，並無必要，被告否認。
        (3)本訴原告甲○○於94年 8月13日與本訴被告所發生之
          爭執中，至多僅受有些微擦傷，並無前往骨科、復健
          科就醫之必要，此部分之醫療費用被告否認係必要之
          醫療支出。
        (4)本訴原告丁○○於94年8月13日支出之100元證書費，
          亦非醫療之必要費用。
      6.關於本訴原告2人所請求之精神慰撫金部分：
        (1)本訴原告甲○○於事發當日縱因與被告拉扯而受傷，
          但傷勢十分輕微，且其所述頸部轉動受限之傷害與當
          日爭執無關，且證人戊○○、乙○○ 2人證稱其等於
          2 個月後又將子女交由本訴原告甲○○照護，顯見本
          訴原告甲○○已無任何不適，其主張因此長期疼痛，
          並非事實，其就此主張 300,000元之精神慰撫金，顯
          然過高；另關於公然侮辱部分，被告雖一時氣憤而罵
          原告「客家人」，但此僅係用以代表族群之區別，對
          名譽並無造成嚴重損害，且本件係因本訴原告當日先
          辱罵本訴被告「不要臉」，且發生處所為本訴被告家
          門前，故本訴原告甲○○主張 300,000元之精神上損
          害賠償顯然過高。
        (2)本訴原告丁○○之傷勢十分輕微，對其工作應不致造
          成任何影響，其請求 100,000元之精神上損害賠償，
          顯屬過高；且當日口角衝突主要發生於本訴原告林玉
          枝與本訴被告 2人之間，且係因本訴原告甲○○罵被
          告不要臉，本訴被告乃回罵本訴原告甲○○「客家人
          」，本訴被告並無辱罵本訴原告丁○○之意，更無可
          能對其辱罵「死丈夫是活該」，故其請求 400,000元
          之精神慰撫金，亦屬過高等語，資為抗辯。
      7.並聲明：求為判決駁回本訴原告之訴，如受不利判決，
        願供擔保請准宣告免為假執行。
    (三)本件兩造就本訴部分不爭執之事實如下：
      1.本訴原告甲○○與本訴被告丙○○為姑嫂關係，而本訴
        原告甲○○、丁○○2人則為母女，於94年8月13日上午
        11時30分許，本訴原告甲○○、丁○○ 2人前往本訴被
        告丙○○位於臺南市○區○○街30巷10號住處，欲與本
        訴被告丙○○商討本訴被告丙○○將其父許守己之戶籍
        遷移一事，雙方因意見不合而發生爭吵。
      2.本訴被告丙○○於上開時間、地點，基於傷害之概括犯
        意，先以毛巾拍打原告丁○○之臉部，繼而出手毆打原
        告甲○○，致本訴原告丁○○受有臉部挫傷併鼻梁瘀青
        腫脹之傷害，而本訴原告甲○○則受有臉部挫傷併下巴
        擦傷及右手、右小腿擦傷之傷害。
      3.上開兩造所不爭執之事實，業據本訴原告提出臺南市立
        醫院診斷證明書 2份為證（見本院95年度簡附民字第10
        號卷第6至7頁），並經本院依職權調取兩造因本件糾紛
        被訴傷害、公然侮辱刑事案件全卷查明屬實，本院綜合
        上開證據調查結果，應堪信此部分兩造所不爭執之事實
        為真正。
    (四)惟本訴原告 2人主張其於事發當日遭本訴被告辱罵「死客
      家人鬼」、「不要臉」、「死丈夫是活該」等語，且本訴
      原告甲○○因遭本訴被告毆打，受有「右側後肩背部嚴重
      拉傷，頸部轉動受限」之傷害，並因此 2個月無法工作，
      受有勞動能力喪失之損害等情，則為本訴被告所爭執否認
      ，並以前揭情詞置辯。經查：
      1.本件本訴被告於刑事案件警詢中自承：「我有對她們（
        即本訴原告 2人）說不要臉、死客家人等語」（見本院
        依職權調閱之上開刑事案件警卷第 3頁），至刑事案件
        偵查、審理中，亦陳稱：「（問：你當天是否有罵甲○○『客家人鬼』？）是」、「（問：是否有公然侮辱的
        事實？）我有罵她客家鬼」（見本院依職權調閱之上開
        刑事案件偵查卷第17頁、95年度簡上字第 178號刑事卷
        95年6月20日準備程序筆錄第3頁）），佐以證人即當日
        前往現場處理之員警吳永富、范益昌 2人，於偵查中均
        證稱：確有聽聞本訴被告辱罵本訴原告 2人「客家人鬼
        」等語，以及證人即當日在場之兩造親戚許曾豔蘭於偵
        查中亦證稱：「…當時我看到丙○○她家的大門開了一
        半，此時丙○○站在門旁邊已走出她家，甲○○站在門
        外的巷口路上，雙方互罵，甲○○當時有罵『不要臉』
        ，丙○○則回罵『客家人鬼』，丁○○站在丙○○前面
        …」等語（見前引偵查卷第16、17、24頁），足證本訴
        被告確有於事發當日，以「不要臉、死客家人鬼」等語
        辱罵本訴原告 2人，其於本件民事事件審理中翻易前詞
        否認上開行為，尚無可採，應認本訴原告主張本訴被告
        以「不要臉、死客家人鬼」辱罵本訴原告 2人之情節為
        真正。
      2.又本訴原告主張本訴被告曾於上開時、地，以「死丈夫
        是活該」等語辱罵本訴原告 2人云云，然此為本訴被告
        所否認，且遍查刑事案件全卷，亦無相關證據足證本訴
        被告確有以上開言詞辱罵本訴原告 2人，本訴原告復未
        能就此舉證以實其說，其等主張本訴被告確有以「死丈
        夫是活該等語」公然侮辱其2人云云，尚無可採。
      3.又本訴原告甲○○主張其與本訴被告於上開時、地發生
        拉扯，致其受有「右側後肩背部嚴重拉傷，頸部轉動受
        限」之傷害，為本訴被告所否認，兩造就此爭執甚烈。
        經查：
        (1)本件本訴被告於前引刑事案件警詢、偵查，乃至於本
          院審理中，均坦承於事發當日有與本訴原告甲○○拉
          扯之事實（見前引警卷第2頁、偵查卷第9頁、95年度
          簡上字第 178號卷95年6月20日準備程序筆錄第3頁）
          ，而證人許曾豔蘭於偵查中亦證稱確有親見本訴原告
          甲○○與本訴被告相互拉扯之情況（見前引偵查卷第
          24頁），顯見兩造確有於上述時、地發生拉扯。
        (2)本訴原告甲○○於事發當日前往臺南市立醫院急診，
          診察結果為：「右臉頰、下巴、右手腕、右小腿擦挫
          傷、但意識清醒，四肢活動正常走路可。後頸痛，但
          X 光檢查無骨折」，且依該函檢附之本訴原告甲○○
          之急診一般病歷上皮膚基本狀況之記載，本訴原告林
          玉枝抵達該院時，有「後頸紅腫」之情況，有該院95
          年6月5日南市醫字第0950000319號函及該函檢附之急
          診病歷資料在卷可稽。參酌上開函文及急診一般病歷
          之記載，本訴原告甲○○於事發當日前往醫院急診，
          既經診斷出右臉頰、下巴之傷勢，且皮膚外觀呈現後
          頸紅腫之情況，顯見本訴被告確有出手攻擊本訴原告
          甲○○之頭、頸部位，此觀證人即將子女交由本訴原
          告甲○○照護之戊○○、乙○○ 2人均證稱：於本件
          事發後1、2日前往接送子女時，曾見本訴原告甲○○
          頸部貼有沙龍巴斯膏藥等語（見本院96年8月3日準備
          程序筆錄第3、6頁），益徵本訴原告甲○○確有遭本
          訴被告攻擊後頸部位。而後頸部位與後肩背部筋肉相
          連，並無明顯區隔，則本訴原告主張遭本訴被告毆打
          以致受有「右側後肩背部嚴重拉傷、頸部轉動受限」
          之傷害，難謂與經驗法則有違，自堪採信。
        (3)雖本訴被告就此辯稱：本訴原告甲○○當日前往臺南
          市立醫院就診時，有拒絕醫師給藥，且當時並無無法
          行動之情況，顯見後頸部位傷勢並非嚴重，而其於本
          件事發之一週後，亦即94年 8月20日始前往新樓醫院
          就診，診斷出「右側後肩背部嚴重拉傷、頸部轉動受
          限」之傷害，顯與本訴被告無關，且本訴原告甲○○
          經診察結果罹患骨刺，復有高血脂症，而新樓醫院函
          覆之函文，亦表示本訴原告上開傷勢造成之原因可能
          包括自摔外力扭傷筋肉發炎工作傷害，且證
          人戊○○、乙○○ 2人並未於事發當日親見本訴原告
          甲○○有何後肩背部之傷勢，顯見本訴原告甲○○所
          指「右側後肩背部嚴重拉傷，頸部轉動受限」之傷害
          並非其造成云云。惟查：
          本訴原告甲○○於94年 8月13日前往臺南市立醫院
            急診時，固有拒絕醫療人員施打止痛針之情形，此
            有該院95年 9月27日南市醫字第0950000594號函及
            該函檢附之就醫摘要在卷可稽，然上開臺南市立醫
            院函文亦載明：「拒絕給藥，並不代表症狀就不嚴
            重，可能是病人不願意打，依稀記得，好像病人趕
            時間去警局，所以病人不打針，抑或當時疼痛還可
            忍耐，所以使用口服藥，門診追蹤，一般外傷都是
            隔天才會更痛，所以可能當日疼痛還可忍耐」等語
            。則依上開函文意旨，本訴原告甲○○即便有拒絕
            施打止痛針之情形，然亦不能以此逕認其後肩背部
            並未拉傷，是被告此項抗辯，尚不足為對其有利之
            認定。
          又本訴原告甲○○雖於94年 8月20日始於新樓醫院
            診斷出「右側後肩背部嚴重拉傷，頸部轉動受限」
            之傷勢，然參酌前引臺南市立醫院函文意旨，本訴
            原告甲○○右側後肩背部之拉傷，於事發之後始日
            漸疼痛而有繼續就醫之必要，難謂與經驗法則有違
            ，且本訴原告甲○○後頸部位之傷勢，於本件事發
            後僅2日之時間，即為證人戊○○、乙○○2人發覺
            ，已如前述，而本訴原告甲○○前往新樓醫院就醫
            之時間，距離本件事發之日僅一週，凡此均難謂有
            何相隔甚久而導致因果關係中斷之情況，是自不能
            認本訴被告此部分之抗辯可採。
          雖依本院向臺南市立醫院、新樓醫院函詢結果，本
            訴原告甲○○經臺南市立醫院、新樓醫院診斷結果
            ，有退化性脊椎疾病（第5、6頸椎有骨刺），且罹
            患高血脂症，自90年12月起在新樓醫院家醫科就診
            ，有臺南市立醫院前引95年 9月27日函文及新樓醫
            院95年9月29日新樓歷字第0950681號函在卷可稽，
            且新樓醫院上開函文亦載稱：本訴原告甲○○前去
            該院就診時之頸部疼痛，活動受限及右肩部疼痛等
            症狀，造成之原因可能包括自摔、外力扭傷、筋肉
            發炎、工作傷害等語，然上開新樓醫院函文既未將
            本訴原告甲○○之頸部疼痛，活動受限及右肩部疼
            痛等症狀歸因於其第5、6頸椎骨刺所造成，已難逕
            認本訴被告此項抗辯屬實。且依本訴原告所提出之
            新樓醫院96年 3月16日診斷證明書，其上載稱：「
            （本訴原告）頸椎第5、6節長骨刺，係長在脊椎前
            緣，未刺激脊髓神經，與右肩背痛無關」，而本院
            就此再度向新樓醫院函查結果，該院亦明確表示：
            「筋肉（右肩）疼痛理學上與長在第5、6節頸椎前
            緣的骨刺無關…」，有該院96年5月7日新樓歷字第
            0960284 號函在卷可參，益徵本訴被告辯稱本訴原
            告甲○○所受「右側後肩背部嚴重拉傷，頸部轉動
            受限」之傷害可能為其自身頸椎骨刺等疾病造成云
            云，並非可採。至於，本訴被告援用前引新樓醫院
            96年5月7日新樓歷字第 0960284號函文內容，載稱
            ：「…若持續疼痛請查明是否有其他疾病影響，如
            ：高血脂、高血壓」等語，辯稱本訴原告甲○○主
            張之肩頸部位疼痛可能係因高血脂症所致云云，然
            上開函文業已載明本訴原告甲○○在藥物及復健積
            極治療下，症狀確有改善等語，而被告所指上開文
            句，無非係假設本訴原告在症狀無法改善之情況下
            ，可能必須考慮之病因，此等假設情況自不足為有
            利於本訴被告之認定。
          至於，本訴被告援引聖人中醫診所函覆本院之病歷
            資料，辯稱依上開病歷資料所示，本訴原告甲○○
            之肩背痛係骨刺引起，並稱本訴原告甲○○「病程
            已久」，顯見並非本訴被告所造成云云。惟查，本
            訴原告甲○○前往就診之聖人中醫診所函覆本院之
            病歷資料，其上固記載本訴原告甲○○於94年8 月
            23日前往該院就診時，有「上背痛、頸部扭傷、斜
            頸、轉動困難、轉動疼痛、病程已久、新樓醫院檢
            查有骨刺」等語，有該診所95年 9月21日函文及該
            函檢附之就診病歷在卷可稽，惟本院就此進一步向
            該診所函詢上開病歷資料所載「病程已久」，係指
            何種疾病內容，該診所表示已於95年 5月17日歇業
            ，無法回復，有該診所96年4月30日出具之函文1紙
            附卷可參。則聖人中醫診所既無法具體說明本訴原
            告甲○○上開病歷資料中，究係何種病症「病程已
            久」，自不能逕行推論認定上開病歷資料所記載「
            病程已久」之病症，即為本件本訴原告所主張之「
            右側後肩背部嚴重拉傷，頸部轉動受限」之傷害，
            是本訴被告援引聖人中醫診所上開函文，辯稱本訴
            原告甲○○所指此部分傷勢非其造成云云，亦無足
            採。
          綜上所述，本訴原告甲○○主張其於事發當日遭本
            訴被告拉扯，以致受有「右側後肩背部嚴重拉傷，
            頸部轉動受限」之傷害，洵屬有據，應堪信其主張
            為真正。
      4.按因故意或過失，不法侵害他人之權利者，負損害賠償
        責任；不法侵害他人之身體或健康者，對於被害人因此
        喪失或減少勞動能力或增加生活上之需要時，應負損害
        賠償責任；又不法侵害他人之身體、健康、名譽、自由
        、信用、隱私、貞操，或不法侵害其他人格法益而情節
        重大者，被害人雖非財產上之損害，亦得請求賠償相當
        之金額，民法第 184條第1項前段、第 193條第1項、第
        195條第1項定有明文。查本訴被告確有於上開時、地，
        以「不要臉」、「死客家人鬼」之言詞公然侮辱本訴原
        告2人，復有出手傷害本訴原告甲○○、丁○○2人，致
        本訴原告甲○○受有臉部挫傷併下巴擦傷及右手、右小
        腿擦傷、右側後肩背部嚴重拉傷，頸部轉動受限之傷害
        ，並致本訴原告丁○○受有臉部挫傷併鼻梁瘀青腫脹之
        傷害之事實，既經認定如上，則本訴原告 2人本於侵權
        行為之法律關係，請求本訴被告賠償其 2人所受之損害
        ，自屬有據，應予准許。茲依本訴原告請求之項目及金
        額，分述如下：
        (1)醫療費用及證書費用部分：
          查本件本訴原告 2人主張其因遭本訴被告傷害，本訴
          原告甲○○支出醫療費用及證明書費用合計 4,340元
          ，本訴原告丁○○支出醫療費用及證書費用 600元等
          情，固據其2人提出臺南市立醫院急診收據2紙、聖人
          中醫診所掛號暨繳費收據 1紙、新樓醫院骨科、復健
          科醫療費用收據18紙、及科別記載「其他」之新樓醫
          院醫療費用收據 1紙為證，然為本訴被告所爭執否認
          ，辯稱：本訴原告 2人所支出之證書費用並非必要之
          醫療費用，且本訴原告甲○○傷勢輕微，並無前往骨
          科、復健科就診之必要，且聖人中醫診所部分，亦難
          認與本件有關等語。經查：
          按被害人所支出之證明書費用，雖非因侵權行為直
            接所受之損害，惟係被害人為實現損害賠償債權所
            支出之必要費用，且係因加害人之侵權行為所引起
            ，被害人應得請求加害人賠償，最高法院92年度台
            上字第2653號判決意旨可資參照。查本訴原告林玉
            枝、丁○○2人於94年8月13日前往臺南市立醫院急
            診時，經該院分別開立診斷證明書，並各支出證明
            書費 100元，業據原告提出上述臺南市立醫院急診
            收據 2紙為證（見本院95年度簡附民字第10號卷第
            11、25頁），而本訴原告甲○○嗣後於新樓醫院就
            診期間，先後於94年9月23日、95年1月25日經該院
            開立診斷證明書2紙，分別支出證書費用100元、60
            元，亦有上述醫療費用收據在卷可憑（見本院95年
            度簡附民字第10號卷第17、21頁）。經核上開各項
            診斷證明書，其中臺南市立醫院於94年 8月13日為
            本訴原告 2人所開立之診斷證明書，以及新樓醫院
            於94年 9月23日為本訴原告甲○○所開立之診斷證
            明書，均為本訴原告 2人於本件訴訟中為實現損害
            賠償債權所支出之必要費用，參酌前引最高法院判
            決意旨，此部分本訴原告甲○○、丁○○ 2人所支
            出之證書費用200元、100元，應認為均屬必要費用
            ，其 2人請求本訴被告賠償此部分之費用，洵屬有
            據，應予准許。至於，本訴原告於95年 1月25日在
            新樓醫院開立診斷證明書，支出60元部分，因本訴
            原告甲○○所開立之上開診斷證明書於本件訴訟並
            未提出，其復未能舉證證明上開診斷證明書確為其
            實現本件損害賠償債權所必要，其請求本訴被告賠
            償此部分之證書費用60元，自屬無據，不應准許。
          另就本訴原告 2人所支出之醫療費用部分，查本訴
            原告甲○○、丁○○於臺南市立醫院急診時，各自
            支出醫療費用 500元，為本訴被告所不爭執，應認
            此部分屬必要之醫療費用，本訴原告 2人請求本訴
            被告賠償此部分之醫療費用，自屬有據。另本訴原
            告甲○○於新樓醫院骨科、復健科所支出之醫療費
            用 3,480元，以及於聖人中醫診所所支出之醫療費
            用 100元，雖為本訴被告所爭執否認，然本訴被告
            確有使本訴原告甲○○受有「右側後肩背部嚴重拉
            傷，頸部轉動受限」傷害之行為，已如前述，本訴
            被告辯稱本訴原告甲○○傷勢輕微，無需在骨科、
            復健科治療云云，尚無可採。經核本訴原告甲○○
            所支出之此部分費用，均屬治療上開傷害所必須，
            其據此請求本訴被告賠償，自無不合。
          綜上所述，本訴原告甲○○、丁○○請求本訴被告
            賠償醫療及證書費用，就本訴原告甲○○部分，於
            未逾 4,280元之範圍內，就本訴原告丁○○部分，
            於未逾 600元之範圍內，均有理由，應予准許，逾
            此部分之請求，為無理由，不應准許。
        (2)本訴原告甲○○主張勞動能力損失部分：
          查本訴原告甲○○主張其因遭本訴被告毆打，受有「
          右側後肩背部嚴重拉傷、頸部轉動受限」之傷害，並
          因此 2個月無法從事褓母工作，損失工資合計52,000
          等情，業據本訴原告甲○○提出證人戊○○、乙○○
          2人出具之證明書各1紙為證（見本院95年度簡附民字
          第10號卷第23至24頁），並經本訴原告聲請本院傳訊
          證人戊○○、乙○○2人到庭證述屬實（見本院96年8
          月 3日言詞辯論筆錄第2至7頁）。雖本訴被告辯稱：
          本件並無證據證明其傷勢應休息 2個月，另新樓醫院
          96年5月7日回函係稱每人所需休養時間不同，亦非就
          本訴原告甲○○個案表示其須休養 3個月，且證人陳
          崇德、乙○○ 2人證稱其等接送子女時仍見本訴原告
          甲○○抱小孩，則其是否確實無法擔任褓母工作，令
          人存疑，且依證人戊○○、乙○○ 2人所述，其等顯
          係因本訴原告甲○○情緒不穩，以致不敢將子女交由
          本訴原告甲○○照護，此部分之工作損失自不能由本
          訴被告承擔云云。惟查：
          本院多次向新樓醫院就本訴原告因本件傷勢以致無
            法工作之時間，新樓醫院回函表示：「甲○○女士
            右側後肩部嚴重挫傷、頸部運動受限，經藥物及復
            健治療後病情會改善，在林女士本身專心任職下，
            應無重大影響」、「對藥物治療因每人對藥物效力
            反應不一，復健方面：筋肉疼痛尚需充分休息配合
            ；一般說來，藥物及復健治療，若充分休息，3 個
            月內足夠矣」、「在藥物及復健積極治療下，症狀
            確有改善。若避免負重，對褓母工作影響不大」、
            「林女士後肩嚴重挫傷、頸部運動受限，若未經藥
            物復健治療理論上亦可自癒，惟時程較長，復原程
            度稍不若積極治療快速徹底」、「上述疾病已經積
            極治療且已有明顯進步，若從事褓母工作避免抱小
            孩太久造成筋肉疲勞，應是可以從事的」，有該院
            95年11月22日新樓歷字第 0950793號函、96年5月7
            日新樓歷字第0960284號函、96年6月23日新樓歷字
            第0960422號函在卷可憑。
          綜合上開函文內容以觀，本訴原告甲○○所受「右
            側後肩背部嚴重拉傷、頸部轉動受限」之傷害，需
            經復健及藥物治療，始能迅速改善，是必須本訴原
            告甲○○確有進行藥物及復健治療，經相當之期間
            ，並能避免負重或長時間抱小孩，始不致對其從事
            褓母工作造成重大影響。查本訴原告甲○○於94年
            8月13日受傷後，於94年8月20日前往新樓醫院就診
            ，進而開始復健及藥物治療，有原告提出之新樓醫
            院骨科、復健科醫療費用單據在卷可憑，而褓母工
            作必須經常懷抱小孩，對於頸部、背部均可能造成
            負擔，為吾人日常生活經驗所能知，則於復健及藥
            物治療產生效用前，自難認本訴原告甲○○尚有從
            事褓母工作之能力。且本訴原告甲○○受傷後，未
            及數日即為證人戊○○、乙○○ 2人發覺其於低頭
            、彎腰照顧其等子女時，有所困難，已據其 2人於
            本院審理中證述明確，倘未予積極治療而繼續從事
            褓母工作，衡情自有加重本訴原告甲○○傷勢之可
            能，是不能僅以本訴原告甲○○受傷之初，仍能勉
            強抱小孩乙節，逕認其尚能工作。且依前引新樓醫
            院函文所示，本訴原告甲○○所受傷勢，一般情況
            必須經過藥物及復健治療，並充分休息 3個月，始
            能痊癒。茲本訴原告甲○○主張其不能工作之時間
            僅 2個月，尚較新樓醫院回函所指一般人必須休養
            之時間為短，自難認其主張有何不實。至於，證人
            乙○○於本院審理中，固證稱曾見本訴原告甲○○
            當時情緒起伏較大，其感覺本訴原告甲○○不適合
            帶小孩等語，然此乃證人乙○○主觀之認知，與本
            訴原告當時是否因「右側後肩背部嚴重拉傷、頸部
            轉動受限」之傷害，以致無法從事褓母工作之客觀
            情狀無涉，自不能以證人戊○○、乙○○上開證詞
            ，逕認本訴原告甲○○尚能工作，是本訴被告所辯
            情節，尚非可採。
          從而，本訴原告甲○○主張其因遭本訴被告傷害，
            以致 2個月無法從事褓母工作，損失薪資合計52,0
            00元，請求本訴被告賠償其所受此部分之損害，自
            屬有據，應予准許。
        (3)精神慰撫金部分：
          本院審酌本訴原告甲○○有股票、存款、投資等資產
          ，另本訴原告丁○○任職於銀行，並有房屋、土地、
          股票、存款等資產，而本訴被告亦有房屋、土地、存
          款等資產，且93、94年間先後於私人企業、國民小學
          任職，有本院向財政部財稅資料中心調閱之兩造財產
          歸戶清單在卷可稽，並斟酌本訴被告出手毆打本訴原
          告2人，致其2人受傷之程度，以及本訴被告以「不要
          臉」、「死客家人鬼」等與公然侮辱本訴原告 2人之
          行為態樣，並參酌兩造之教育程度、身分、地位等情
          狀，認本訴原告請求精神慰撫金，就本訴原告甲○○
          部分，以總額70,000元為適當，另就本訴原告丁○○
          部分，則以總額40,000元為適當，應予准許，逾此範
          圍之請求，尚嫌過高，不應准許。
        (4)綜上所述，本訴原告本於侵權行為之法律關係，請求
          本訴被告賠償其所受損害，就本訴原告甲○○部分，
          於126,280元（計算式：醫療及證書費用4,280元＋勞
          動能力損失52,000元＋精神慰撫金70,000元＝126,28
          0 元）及自起訴狀繕本送達翌日即95年3月2日起至清
          償日止，按週年利率 5％計算之利息之範圍內；就本
          訴原告丁○○部分，於40,600元（計算式：醫療及證
          書費用 600元＋精神慰撫金40,000元＝40,600元）及
          自起訴狀繕本送達翌日即95年3月2日起至清償日止，
          按週年利率 5％計算之利息之範圍內，為有理由，應
          予准許。逾此範圍之請求，為無理由，應予駁回。
      5.本件本訴原告及本訴被告分別陳明願供擔保請准宣告假
        執行及免為假執行，就本訴原告勝訴部分，係所命給付
        之金額未逾500,000元之判決，依民事訴訟法第389條第
        1項第5款之規定，應依職權宣告假執行，是本訴原告陳
        明願就勝訴部分提供擔保請准為假執行之宣告，即無必
        要，另本訴被告就此陳明願供擔保請准宣告免為假執行
        ，經核尚無不合，爰酌定相當之擔保金額准許之；至本
        訴原告敗訴部分，其假執行之聲請即失所附麗，應併予
        駁回。
  二、反訴部分：
    (一)反訴原告即本訴被告（以下簡稱反訴原告）起訴主張：反
      訴被告即本訴原告甲○○（以下簡稱反訴被告）於94年 8
      月13日上午，在臺南市○區○○街30巷10號反訴原告住處
      前，公然辱罵反訴原告「不要臉」，此業經證人許曾豔蘭
      於本件刑事案件偵察及審理中到庭證述明確，反訴被告並
      因此經臺灣臺南地方法院以95年度簡上字第 178號判決判
      處罪刑確定，爰依民法第184條第1項前段、第195條第1項
      之規定，請求反訴被告賠償反訴原告 100,000元及自反訴
      狀繕本送達翌日起至清償日止，按週年利率 5％計算之利
      息等語。並聲明：求為判決反訴被告應給付反訴原告100,
      000 元，及自反訴狀繕本送達翌日起至清償日止，按週年
      利率 5％計算之利息，並願供擔保，請准宣告假執行。
    (二)反訴被告則以：
      1.本件刑事案件雖認為反訴被告係於反訴原告公然辱罵反
        訴被告及本訴原告丁○○ 2人「死客家人鬼」（台語）
        後，反訴被告因不甘受辱，乃對反訴原告回罵：「不要
        臉」（台語）等語，然反訴被告並無辱罵反訴原告之舉
        ，此觀證人即本案到場處理員警吳永富、范益昌均證稱
        並未聽聞反訴被告口出此言，即屬明瞭。
      2.又反訴原告雖於刑事案件審理時舉證人即其大嫂許曾豔
        蘭之證詞為證，以證明反訴被告回罵反訴原告「不要臉
        」之事實，然證人許曾豔蘭本與反訴被告不睦，反訴被
        告長期受反訴原告及許曾豔蘭之欺壓鄙視，而反訴原告
        與許曾豔蘭為姑嫂關係，復為近鄰，平日與反訴原告聯
        合欺壓反訴被告孤兒寡母，所證情節難認為真。且反訴
        原告與證人許曾豔蘭有親屬近鄰關係，平日交往密切，
        本件案發時若許曾豔蘭確實在場，何以反訴原告於檢察
        官訊問時未聲請傳訊，直至反訴被告聲請員警出面作證
        後，始表示欲傳訊許曾豔蘭，顯有臨訟串證之嫌，且許
        曾豔蘭於偵查及審理中所為證詞前後矛盾不一，實不足
        採等語，資為抗辯。
      3.並聲明：求為判決駁回反訴原告之訴，如受不利判決，
        願供擔保請准宣告免為假執行。
    (三)查反訴被告確有於上開時、地，以「不要臉」之言詞辱罵
      反訴原告之事實，業據證人許曾豔蘭於刑事案件偵查及審
      理中證述明確，核與反訴原告指訴之情節大致相符，應可
      採信。雖反訴被告辯稱：證人即本件事發當時到場處理員
      警吳永富、范益昌 2人於刑事案件偵審中均證稱未曾聽聞
      反訴被告口出此言，且反訴被告與證人許曾豔蘭不睦，所
      證情節不足採信云云，然證人吳永富、范益昌 2人係於反
      訴原告與反訴被告發生爭吵後，始抵達現場，此業據其 2
      人於偵查中證述明確（見前引偵查卷第16至17頁），則其
      2 人對於抵達現場前該處所發生之狀況，自難知悉，且證
      人吳永富、范益昌 2人復證稱當時現場狀況混亂，自難期
      證人 2人明確聽聞反訴原告與反訴被告間所有對話內容，
      是其 2人所為證詞尚不足為有利於反訴被告之認定。另就
      證人許曾豔蘭部分，查證人許曾豔蘭與反訴原告、反訴被
      告均有親戚關係，已難認其證詞有獨厚一方之可能，此觀
      其於偵查中明確證稱曾聽聞反訴原告辱罵反訴被告「客家
      人鬼」等語，即知證人許曾豔蘭之證詞並無偏頗。反訴被
      告徒以證人許曾豔蘭與其不睦，辯稱其證詞不可採信，然
      並未舉證證明其與證人許曾豔蘭有何不睦之情形，其空言
      否認，自無可採。綜上證據交互參酌，反訴原告主張反訴
      被告有辱罵其「不要臉」之言詞，應堪信為真正。
    (四)按因故意或過失，不法侵害他人之權利者，負損害賠償責
      任；不法侵害他人之身體、健康、名譽、自由、信用、隱
      私、貞操，或不法侵害其他人格法益而情節重大者，被害
      人雖非財產上之損害，亦得請求賠償相當之金額，民法第
      184條第1項前段、第195條第1項定有明文。查反訴被告於
      上開時、地，確有公然侮辱反訴原告之行為，既經認定如
      上，則反訴原告依民法第195條第1項之規定請求反訴被告
      賠償其精神上所受損害，即無不合，自應准許。本院審酌
      反訴被告有股票、存款、投資等資產，而反訴原告亦有房
      屋、土地、存款等資產，且93、94年間先後於私人企業、
      國民小學任職，有本院向財政部財稅資料中心調閱之兩造
      財產歸戶清單在卷可稽，並斟酌反訴被告以「不要臉」等
      語公然侮辱反訴原告之行為態樣，及參酌兩造之教育程度
      、身分、地位等情狀，認反訴原告請求精神慰撫金，以15
      ,000元為適當，應予准許，逾此範圍之請求，尚嫌過高，
      不應准許。
    (五)綜上所述，反訴原告依侵權行為之法律關係，請求反訴被
      告賠償精神慰撫金，於15,000元及自反訴狀繕本送達反訴
      被告翌日即96年4月11日起至清償日止，按週年利率5％計
      算之利息之範圍內，為有理由，應予准許，逾此範圍之請
      求，為無理由，應予駁回。
    (六)本件反訴原告及反訴被告分別陳明願供擔保請准宣告假執
      行及免為假執行，就反訴原告勝訴部分，係所命給付之金
      額未逾500,000元之判決，依民事訴訟法第389條第1項第5
      款之規定，應依職權宣告假執行，是反訴原告陳明願就勝
      訴部分提供擔保請准為假執行之宣告，即無必要，另反訴
      被告就此陳明願供擔保請准宣告免為假執行，經核尚無不
      合，爰酌定相當之擔保金額准許之；至反訴原告敗訴部分
      ，其假執行之聲請即失所附麗，應併予駁回。
    (七)按法院為終局判決時，應依職權為訴訟費用之裁判，民事
      訴訟法第87條第 1項定有明文。查本件反訴部分之訴訟費
      用及裁判費經核為 1,000元，本院爰依職權確認由反訴原
      告與訴被告各負擔500元。
  三、結論：本件本訴原告、反訴原告之訴均為一部有理由，一
      部無理由，依民事訴訟法第87條第1項、第79條、第389條
      第1項第5款、第392條第2項、第3項，判決如主文。
中　　華　　民　　國　　96　　年　　9 　　月　　21　　日
                  民事第二庭    法　官　周紹武
以上正本，係照原本作成。
如對本判決上訴，須於判決送達後20日內向本院提出上訴狀
中　　華　　民　　國　　96　　年　　9 　　月　　21　　日
                                書記官　余吉祥
